臺灣士林地方法院刑事裁定　　　　　　　　　　　　　　九十年度自字第一三號
　　自　訴　人　甲○○
　　代　理　人　傅國光律師
　　　　　　　　周承武律師
　　被　　　告　乙○○
　　　　　　　　丙○○
　　共　　　同
　　選任辯護人　林淑娟
右列被告因詐欺案件，經自訴人提起自訴，本院裁定如左：
    主  文
自訴駁回。
    理  由
甲、程序方面：
    被告之選任辯護人為被告辯稱：本件與台灣台北地方法院檢察署九十年度他字第
    五０三號詐欺等案件，屬同一案件，經檢察官偵查在先，應不得提起自訴。惟經
    本院調取前開案卷查閱結果，本件自訴人於該案中僅係於開庭時以言詞提及被告
    認為其簽署三百萬元切結書免除六百萬元債務，得了便宜，而向其索取三件古董
    等語，嗣經檢察官詢問「關於古董部分是否要告」？本件自訴人於該案亦已表明
    「我已另提起告訴，與本案無關」等語，檢察官並未追問有關涉嫌索取古董之犯
    罪時間、地點、古董種類，尚難認檢察官就取走古董部分所涉犯罪已開始偵查；
    況經核其於前案指稱被告索取三件古董之原因，與本件自訴人指稱被告係佯稱自
    行購買或介紹他人購買而取走古董涉嫌詐欺，內容並不相同，尚難認自訴人就同
    一案件於檢察官開始偵查後提起自訴，先予敘明。
乙、實體方面：
  一、按法院或受命法官於自訴案件第一次審判期日前訊問及調查結果，如認為案件
      有刑事訴訟法第二百五十二條至第二百五十四條之情形者，得以裁定駁回其自
      訴，同法第三百二十六條第三項定有明文。
  二、本件自訴意旨如附件。
  三、本院經查：（一）訊之被告乙○○辯稱：其曾向自訴人購買二次古董，一次為
      手鐲一只、玉珮一塊、短劍二把，價金八萬元，已當場付清；第二次購買念珠
      一串、長劍一把（按即自訴人指稱之秦朝玉劍）價金共為三十萬元，當場以二
      十萬元現金給付，另十萬元則以匯款方式給付，並未有自訴人所指詐購價值數
      百萬古董僅付款十萬元之情事等語。經查自訴人於自訴狀內指稱被告乙○○於
      八十九年十月二十九日前往自訴人古董店選購二只雞血石、三個隋代金剛版、
      一支秦朝玉劍，因自訴人需款孔急，而以不到成本價之新台幣（下同）四百十
      萬元賣給被告乙○○，但事後被告乙○○僅以匯款方式付款十萬元云云；於本
      院九十年十二月十二日訊問時，自訴人稱其將前開三種古董，以「一百一十萬
      元」賣給被告乙○○云云；於本院九十一年五月十五日訊問時則稱被告乙○○
      向其購買之金剛版、玉劍等，「市價約二百餘萬」，其口頭答應賣給被告乙○
      ○「一百二十萬元」云云，有關自訴人所謂被告乙○○詐欺取走之財物市價若
      干，自訴人與被告乙○○約定之成交價格多少，自訴人前後所述均不相符，且
      經詢問自訴人其前開指訴被告佯稱購買詐欺取得二只雞血石、三個隋代金剛版
      、一支秦朝玉劍有何證據？自訴人亦無法提出任何證明，實難單憑自訴人有瑕
      疵之指訴，認定被告乙○○有詐欺取財犯行。（二）自訴人於自訴狀內指稱被
      告乙○○於八十九年十月二十九日數日後再次前往自訴人家中選購價值五百三
      十萬元之「二只大型雞血石」、一只宋朝玉馬，佯稱該三件古董係被告丙○○
      或莊之朋友要購買，並要求在其向莊某收到貨款時，零頭三十萬元充當其佣金
      ，但嗣後分毫未付云云；於本院九十年十二月十二日訊問時則稱：當天討價還
      價以三百萬元成交，被告乙○○說「要幫自訴人賣三百三十萬元，回扣三十萬
      元」云云；於本院九十一年五月十五日訊問時，則改稱被告乙○○是拿了「一
      塊大的、二塊小的雞血石」還有一只玉馬，保證「三天內賣多少錢匯多少錢」
      ，要給被告乙○○「百分之三十的回扣」云云，有關被告乙○○取走物品之數
      量多少、是否約定買賣價金、回扣多少，自訴人前後指訴均不相符，且訊之被
      告乙○○堅詞否認取走前開物品，自訴人對於其指訴之前開事實復無法提出任
      何證據以實其說，實難採信。（三）自訴人指稱被告乙○○佯以購買古董詐欺
      取得古董之事，既無法證明，其指稱被告丙○○與被告乙○○有詐欺之共犯關
      係，亦不足採信。其聲請本院傳訊被告丙○○到庭，亦無必要。（四）又，測
      謊之鑑驗，係就受測人對相關事項之詢答，對應其神經、呼吸、心跳等反應而
      判斷，其鑑驗結果有時亦因受測人之生理、心理因素而受影響，該鑑驗結果尚
      不得為判斷之唯一及絕對之依據（最高法院八十五年度台上字第五七九一號判
      決參照）。本件既無任何證據足以證明被告乙○○、丙○○有自訴人所指詐欺
      之情事，縱令渠二人經測謊鑑驗呈說謊反應，依前開說明，亦不得據之為有罪
      判決之唯一證據，是自訴人請求命被告乙○○、丙○○接受測謊，並無必要，
      附此說明。
    綜上所述，本件自訴人之指訴本即有前後不符之瑕疵，且又無證據可資證明被告
    有自訴人所指詐欺取財之犯行，被告之犯罪嫌疑尚有未足，依照首開說明，本件
    自訴應予駁回。
據上論結，應依刑事訴訟法第三百二十六條第三項、第二百五十二條第十款裁定如主
文。
中      華      民      國      九十一      年      九    月  二十七    日
                                臺灣士林地方法院刑事第四庭
                                    法  官  洪  慕  芳
右正本證明與原本無異。
如不服本裁定應於送達後五日內向本院提出抗告狀。
                                    書記官  田  汲  雷
中      華      民      國      九十一      年      十    月    九      日
